# 对联营企业的投资由于丧失董事委派权而变为金融资产是否属于国外经营的处置

提问人：cfshichunsheng 时间：2019-08-15 09:52:07
陈版，关于对联营企业的投资由于丧失董事委派权而变为金融资产是否属于处置的问题，中国企业会计准则没有明确的指引，下面是根据国际会计准则进行的分析。
IAS 21.48A 规定，除了完全处置主体在国外经营中的权益以外，以下的部分处置情况也作为国外经营的处置进行会计处理：
（ 1 ）当部分处置涉及对国外经营的子公司失去控制权时，不论该主体在部分处置后是否保留对以前子公司的非控股权益；以及
（ 2 ）当部分处置了合营安排或联营中涉及国外经营的权益后，保留的权益是一项包含国外经营的金融资产。
IAS 21.48D 规定，部分处置主体在国外经营中的股权是主体在国外经营中权益的全面减少，但第 48A 段中列示的股权减少作为处置进行会计处理。
上述 “国外经营中权益的全面减少” 可以理解为 “持股比例发生变化”，但并不包括丧失控制权、丧失共同控制和重大影响。即对联营企业的投资由于丧失董事委派权而变为金融资产属于 “国外经营的处置”。同时也可以通过IAS 28 中的规定得到证实。
《国际会计准则第 28 号—在联营企业和合营企业的投资（以下简称 “IAS 28”）》第 22 段规定，当主体的投资不再是联营或合营企业，主体应按照以下要求终止采用权益法：
（ 1 ）如果该投资成为子公司，主体应根据《国际财务报告准则第 3 号—企业合并》和《国际财务报告准则第 10 号-合并财务报表》对该投资进行会计处理。
（ 2 ）如果原联营或合营企业的剩余权益是金融资产，主体应以公允价值计量剩余权益。剩余权益的公允价值应视为根据《国际财务报告准则第 9 号—金融工具》对金融资产初始确认的公允价值。主体应将以下两者的差异计入损益：
① 剩余权益的公允价值和联营或合营企业中部分权益的处置收入；和② 终止采用权益法时该投资的账面金额。
（ 3 ）当主体终止采用权益法时，对于以前确认为其他综合收益的所有与该投资有关的金额，主体应当采用与被投资者如果直接处置了相关资产或负债相同的基础进行会计处理。
IAS 28.23 规定，因此，如果被投资者以前在其他综合收益确认的利得或损失，在处置相关资产或负债时被重分类至损益，则主体在终止采用权益法时将利得或损失从权益重新分类计入损益（作为重分类调整），例如，如果联营或合营企业存在与境外经营有关的累积汇兑差额，并且该主体终止采用权益法，则该主体应将以前在其他综合收益中确认的、与境外经营有关的利得或损失重分类至损益。
不知上述理解是否适当，请陈版指正。

回答人：chenyiwei
中国企业会计准则下，根据《企业会计准则第 2 号——长期股权投资（ 2014年修订）》第十五条第一款：“投资方因处置部分股权投资等原因丧失了对被投资单位的共同控制或重大影响的，处置后的剩余股权应当改按《企业会计准则第 22 号——金融工具确认和计量》核算，其在丧失共同控制或重大影响之日的公允价值与账面价值之间的差额计入当期损益。原股权投资因采用权益法核算而确认的其他综合收益，应当在终止采用权益法核算时采用与被投资单位直接处置相关资产或负债相同的基础进行会计处理。” 因此，此时对丧失重大影响是视同处置联营企业股权投资处理的。与你所引用的 IAS 28.23 原则上一致。